【裁判字號】    99,簡上附民,21
【裁判日期】    991025
【裁判案由】    請求損害賠償
【裁判全文】
臺灣臺中地方法院刑事附帶民事訴訟判決
原      告  乙○○
訴訟代理人  甲○○
被      告  丙○○
上列被告因99年度簡上字第 596號詐欺案件，經原告提起附帶民
事訴訟，請求損害賠償事件，本院判決如下︰
    主    文
被告應給付原告新臺幣壹拾壹萬零玖佰捌拾玖元，及自民國99年
10月5日起至清償日止，按週年利率百分之五計算之利息。
本判決得假執行。
    事    實
一、原告方面：
  (一)聲明：如主文第一項所示。
  (二)陳述：
    １、被告丙○○基於幫助詐欺之不確定犯罪故意，於民國98
        年底某日，在台中縣烏日鄉某處，將其所有臺灣土地銀
        行烏日分行第000000000000號帳戶之存摺、金融卡及密
        碼，提供給自稱「黑龍」之不詳姓名年籍男子，容許他
        人藉該帳戶之存摺、金融卡及密碼，以遂行詐欺取財犯
        罪。嗣綽號「黑龍」者所屬詐欺集團成員，即意圖為自
        己不法之所有，於99年1月2日18時12分許打電話予原告
        乙○○，佯稱原告先前在網路購物之付款方式設定錯誤
        ，將導致買家被重複扣款，需持金融卡至提款機辦理更
        改設定，致原告陷於錯誤，於99年1月2日19時許，分別
        在台北縣板橋市某郵局及土地銀行設置之自動櫃員機，
        先將29,989元匯款至被告之上開土地銀行帳戶內，繼將
        現金25,000元、15,000元、19,000元、22,000元存入被
        告之上開土地銀行帳戶內。
    ２、原告因被告之上開犯罪行為受有損害，爰求為命被告賠
        償原告 110,989元之損害，及自起訴狀繕本送達被告翌
        日（即99年10月 5日）起至清償日止，按週年利率5%計
        算之利息。
二、被告方面：
  (一)聲明：原告之訴駁回。
  (二)陳述：對於被訴幫助詐欺之犯罪事實均認罪，但沒有錢可
            以賠償。
    理    由
一、程序事項之說明：原告經合法傳喚，於審判期日無正當之理
    由不到庭，應依刑事訴訟法第 498條規定，不待其陳述而為
    判決。
二、本件被告丙○○可預見提供金融機構帳戶之存摺、金融卡及
    密碼予不詳姓名者使用，可作為詐欺犯罪者詐騙他人將款項
    匯入該帳戶之用，而幫助他人犯詐欺取財罪，竟基於縱使發
    生此項幫助詐欺之結果亦不違背其本意之不確定犯罪故意，
    於98年11、12月間某日，在台中縣烏日鄉臺灣土地銀行烏日
    分行附近，將其所開設臺灣土地銀行烏日分行第0000000000
    00號帳戶之存摺、金融卡及密碼等相關資料，以 5,000元之
    代價，出售給年約50歲之綽號「黑龍」男子，容許他人藉該
    帳戶之存摺、金融卡及密碼，以遂行詐欺取財犯罪。嗣某詐
    欺集團成年成員們取得上開帳戶存摺、金融卡及密碼後，即
    意圖為自己不法之所有，於99年1月2日18時12分許打電話予
    原告乙○○，佯稱原告先前在網路購物之付款方式設定錯誤
    ，將會每月固定扣款，需持金融卡至提款機辦理更改設定，
    致原告陷於錯誤，於99年1月2日19時許至同日19時30分許，
    依該詐欺集團成員之指示，分別在台北縣板橋市某郵局及土
    地銀行設置之自動櫃員機，先將29,989元匯款至被告之上開
    土地銀行帳戶內，繼將現金25,000元、15,000元、19,000元
    、22,000元存入被告之上開土地銀行帳戶內等事實，業據本
    院99年度簡上字第 596號判處被告罪刑在案，是被告確有上
    開幫助詐欺之行為。
三、按因故意或過失，不法侵害他人權利者，負損害賭償責任，
    民法第184條第1項前段定有明文。又數人共同不法侵害他人
    之權利者，連帶負損害賠償責任；不能知其中孰為加害人者
    ，亦同；造意人及幫助人，視為共同行為人，民法第 185條
    亦有明文。再者，負損害賠償責任者，除法律另有規定或契
    約另有訂定外，應回復他方損害發生前之原狀；因回復原狀
    而應給付金錢者，自損害發生時起，加給利息，民法第 213
    條第1項、第2項另有明文。本件被告既有上開幫助詐欺之行
    為，當係故意不法侵害原告之權利，則原告依上開規定請求
    被告賠償共計110,989元（29,989＋25,000＋15,000＋19,00
    0＋22,000＝110,989）之損害，及自起訴狀繕本送達被告翌
    日（即99年10月 5日）起至清償日止，按週年利率5%計算之
    利息，當屬有據，應予准許。
四、本件判決所命給付之金額未逾50萬元，應按刑事訴訟法第49
    1條第10款準用民事訴訟法第389條第1項第5款之規定，依職
    權宣告假執行。又本件係刑事附帶民事訴訟事件，免納裁判
    費用，復無其他訴訟費用發生，爰不諭知訴訟費用之負擔，
    附此敘明。
五、據上論斷，原告之訴為有理由，應依刑事訴訟法第502條第2
    項、第498條、第491條第10款，民事訴訟法第389條第1項第
    5款，判決如主文。
中    華    民    國    99    年    10    月    25    日
        刑事第十庭    審判長法  官  張恩賜
                            法  官  蔡建興
                            法  官  廖慧如
以上正本證明與原本無異。
如不服本判決應於收受判決後10日內向本院提出上訴書狀，並應
敘述具體理由；其未敘述上訴理由者，應於上訴期間屆滿後20日
內向本院補提理由書（均須按他造當事人之人數附繕本）「切勿
逕送上級法院」。
                            書記官  黃舜民
中    華    民    國    99    年    10    月    25    日

司法院資訊處製作；財團法人民間司法改革基金會備份。
